【裁判字號】    97,交聲,172
【裁判日期】    970829
【裁判案由】    違反道路交通管理處罰條例聲明異議
【裁判全文】
臺灣苗栗地方法院交通事件裁定         97年度交聲字第172號
原處分機關  交通部公路總局新竹區監理所苗栗監理站
異  議  人
即受處分人  甲○○
上列異議人即受處分人因違反道路交通管理處罰條例案件，對於
交通部公路總局新竹區監理所苗栗監理站於97年7 月16日以竹監
苗字第裁54-F00000000號所為之裁決處分所為之裁決處分（原舉
發案號：苗縣警交字第F00000000 號）聲明異議，本院裁定如下
：
    主  文
異議駁回。
    理  由
一、按汽車駕駛人，行車速度，超過規定之最高時速，或低於規
    定之最低時速，除有第43條第1 項第2 款情形外，處新臺幣
    1,200 元以上2,400 元以下罰鍰；汽車駕駛人違反第40條規
    定者，並記違規點數1 點。道路交通管理處罰條例第40條、
    第63條第1 項第1 款分別定有明文。次按道路交通管理處罰
    條例第8 條第2 項規定：「違反本條例之行為，於裁決前，
    應給予違規行為人陳述之機會」；同條例第9 條第1 項另規
    定：「本條例所定罰鍰之處罰，行為人接獲違反道路交通管
    理事件通知單後，於15日內得不經裁決，逕依第92條第3 項
    之罰鍰基準規定，向指定之處所繳納結案；不服舉發事實者
    ，應於15日內，向處罰機關陳述意見；其不依通知所定期限
    前往指定處所聽候裁決，且未依規定期限繳納罰鍰結案或向
    處罰機關陳述意見者，處罰機關得逕行裁決之」。前開規定
    係違規行為人自動繳納罰鍰及裁決前陳述意見之權利，自須
    於應到案日期15日以前即將舉發違反道路交通管理事件通知
    單送達於異議人，並在通知單上載明，以為保障異議人陳述
    意見之權利。而送達依違反道路交通管理事件統一裁罰基準
    及處理細則第5 條規定：「處理違反道路交通管理事件，有
    關文書送達之程序，依行政程序法之規定」，而按再送達，
    於應受送達人之住居所、事務所或營業所為之；於應送達處
    所不獲會晤應受送達人時，得將文書付與有辨別事理能力之
    同居人、受僱人或應送達處所之接收郵件人員；又送達不能
    依前2 條規定為之，由郵務機關為送達者，得將文書寄存於
    送達地之郵政機關；寄存送達，自寄存之日起，經10日發生
    效力，行政程序法第72條第1 項前段、第73條第1 項、第74
    條第2 項及民事訴訟法第138 條第1 、2 項分別定有明文。
二、原處分意旨略以：異議人甲○○所有車牌號碼LN-0592 號自
    用小客車於民國97年2 月6 日11時43分許，行經台13線52.6
    公里處（三義龍騰派出所前）為苗栗縣警察局交通警察隊警
    員逕行舉發「此路段限速60公里，駕駛人行車速度經測時速
    80公里，超速20公里（20公里以上未滿40公里）違規」，異
    議人表示不服，爰依道路交通管理處罰條例第40條暨違反道
    路交通管理事件統一裁罰基準及處理細則第41條第4 項規定
    ，裁罰異議人新臺幣（下同）1,800 元等語。
三、聲明異議意旨略以：本案舉發通知單未於違規行為成立之日
    起3 個月內合法送達，原處分機關亦未提出證據證明異議人
    對舉發通知單之內容、權益於違規行為3 個月內已知悉或收
    受送達，故原舉發單位依法不得再舉發，原處分機關之裁決
    ，自失所據云云。
四、經查：
  (一)異議人於97年2 月6 日11時43分駕駛車牌號碼LN-0592 號自
    用小客車，行經台13線52.6公里處（三義龍騰派出所前），
    經警以固定式雷達測速照相儀器偵測時速高達80公里，超速
    20公里乙節，有苗栗縣警察局交通警察隊苗縣警交字第F000
    00000 號舉發違反道路交通管理事件通知單、照片、裁決書
    、送達證書各1 份在卷可稽，是異議人確實於上開時、地有
    超速20公里之違規事實，足堪認定。再據本件原舉發機關即
    苗栗縣警察局交通警察隊舉發本件違規所使用之雷達測速儀
    ，每年均依規定送經濟部標準檢驗局檢驗且領有合格證書（
    檢定日期96年9 月26日，有效期限97年9 月30日，檢定合格
    單號碼：JOGA0000000A、JOGA0000000B），有該舉發機關提
    出之經濟部標準檢驗局雷達測速儀檢定合格證書1 份附卷可
    稽，是其儀器之準確性應可採信，先予敘明。
  (二)異議人雖辯稱伊之住所，早於95年12月11日起，即由雲林縣
    斗六市○○○街79巷30號遷入苗栗縣苗栗市○○里○○鄰○○
    路562 巷55號之現址，舉發機關卻仍以異議人之舊址為送達
    ，且寄存於雲林縣斗六西平路郵局，未為合法送達云云。查
    異議人自95年12月11日起，即將其居住之戶籍設於苗栗縣苗
    栗市○○里○○鄰○○路562 巷55號，迄今並未變更，而異議
    人於公路監理機關所登記之車籍地址資料仍為雲林縣斗六市
    鎮○里○○鄰○○○街79巷30號之情，有本院依職權調閱之個
    人基本資料查詢結果及車號查詢汽車車籍資料各1 紙附卷可
    參，是異議人確於上開時間變更戶籍無訛。又本件舉發違規
    通知單係以郵務送達，經雲林縣斗六市郵局郵務士寄送至異
    議人住所地即雲林縣斗六市鎮○里○○鄰○○○街79巷30號，
    因未獲會晤異議人本人或其同居人或受僱人收領，而於97年
    3 月6 日依規定寄存於斗六西平路郵局，有苗栗縣警察局送
    達證書1 紙在卷可證，此時舉發單位應本於其職權，透過戶
    籍查詢之方式探知受處分人即異議人之戶籍地址是否變更而
    另行送達，惟舉發機關未盡調查之責而逕對「車籍地」為寄
    存送達，其送達程序於法即有未合，固有瑕疵，依上開說明
    ，自不得以異議人逾越應到案期限而加重處罰，惟原處分機
    關亦知其送達有如上瑕疵，逕依最低額裁罰異議人，準此，
    本院認定異議人確有違規事實，已如前述，審酌司法及行政
    資源之適度運用與避免耗費，本件既未因送達地址有誤而加
    重異議人之裁罰，此部分並未影響異議人之權益，該部分瑕
    疵應視為已經治癒。
  (三)異議人復辯稱原處分機關作成裁決時已逾違反道路交通管理
    處罰條例第90條所規定之裁罰期限3 個月，故應予異議人免
    罰云云。惟查，違反道路交通管理處罰條例之行為，自行為
    成立之日起；行為有連續或繼續之狀態者，自行為終了之日
    起，逾3 個月不得舉發，道路交通管理處罰條例第90條第1
    項定有明文。上開規定，旨在避免法律關係遲不確定致生法
    秩序不安定之結果，並同時保障人民權益。本件異議人於上
    開時、地超速行車之違規事實，業據原舉發機關於97年2 月
    27日掣單逕行舉發，原應到案日期為97年4 月4 日等情，有
    前開舉發通知單1 紙在卷可稽。經核本件之舉發時間，係在
    97年2 月6 日之違規行為成立之日起3 個月內即掣單完成舉
    發，且應到案日期為97年4 月4 日，足認原舉發機關係於前
    揭法定舉發時效期間內，依法完成舉發本件違規事實無訛，
    是以本件舉發行為並無違誤之處，異議人對此部分之異議，
    容有誤會。
五、綜上所述，本件異議人確有於上開時、地，行車速度超過規
    定最高速限（超過規定之最高時速20公里以上未滿40公里）
    之違規行為，原處分機關爰依道路交通管理處罰條例第40條
    及違反道路交通管理事件統一裁罰基準及處理細則所訂之違
    反道路交通管理事件統一裁罰基準表之規定裁處罰鍰1,800
    元，並記違規點數1 點，核無違誤，異議人之異議為無理由
    ，應予駁回。
六、據上論斷，應依道路交通管理處罰條例第87條第2 項，道路
    交通案件處理辦法第19條規定，裁定如主文。
中    華    民    國    97    年    8     月    29    日
                  交通法庭  法  官  林 卉 聆
上正本證明與原本無異。
如不服本裁定應於送達後5 日內向本院提出抗告狀。
                            書記官  楊 慧 萍
中    華    民    國    97    年    9     月    1     日


司法院資訊處製作；財團法人民間司法改革基金會備份。
